【裁判字號】    97,訴,974
【裁判日期】    970707
【裁判案由】    確認委任書係偽造
【裁判全文】
臺灣臺中地方法院民事判決               97年度訴字第974號
原      告  乙○○
被      告  丙○○
            甲○○
上列當事人間請求確認委任書係偽造事件，本院判決如下：
    主  文
原告之訴駁回。
訴訟費用由原告負擔。
    事實及理由
一、原告起訴主張：鈞院80年度訴字第1680號損害賠償事件之80
    年11月11日委任書之委任人為財團法人基教神召會福音傳播
    協會法定代理人張文萱、受任人為朱子芬律師，惟依張文萱
    於96年5月10日96年度重訴字第12號陳述狀陳稱：「第1點陳
    述人不認識朱子芬律師…、第2點陳述人未授權被告丙○○
    於80年1月25日發第16支局第163號存證信函，…被告丙○○
    與甲○○虛構朱子芬律師為其營利之人頭工具」，故上開委
    任狀名義人張文萱與陳朱子芬律師係被告之虛構之人頭工具
    ，該委任書之真偽不明確，原告有即受確認判決之法律上利
    益，為此提起本訴，並聲明：請求確認80年訴字第1680號80
    年11月11日委任書係被告丙○○、甲○○所偽造者。
二、按原告之訴，依其所訴之事實，在法律上顯無理由者，法院
    得不經言詞辯論，逕以判決駁回之，民事訴訟法第249條第2
    項定有明文。該條項所謂原告之訴，依其所訴之事實，在法
    律上顯無理由者，係指依原告於訴狀內記載之事實觀之，在
    法律上顯然不能獲得勝訴之判決者而言，最高法院62年台上
    字第845號判例可資參照。又所謂「在法律上顯無理由者」
    係指原告之訴欠缺訴訟要件之正當利益或必要條件，或原告
    之請求與實體法上之規定顯然不合或相反等情形。次按確認
    法律關係之訴，非原告有即受確認判決之法律上利益者，不
    得提起之；確認證書真偽或為法律關係基礎事實存否之訴，
    亦同。民事訴訟法第247條第1項定有明文。所謂即受確認判
    決之法律上之利益，係指因法律關係之存否不明確，致原告
    在私法上之地位有受侵害之危險，而此項危險得以對於被告
    之確認判決除去之者而言（最高法院42年台上字第1031 號
    、52年台上字第1240號判例要旨參照）。又確認證書真偽之
    訴，其標的應限於證明某法律關係存在之證書，無論偽造或
    變造，皆應以證明法律關係之存在為其請求確認之前提，如
    該證書非證明某法律關係存在者，自不許當事人任意提起確
    認證書真偽之訴（最高法院82年台上字第195號、84年台上
    字第982號判例要旨參照）。
三、經查，本件原告請求確認者乃本院80年度訴字第1680號損害
    賠償事件之80年11月11日之委任書，惟該委任書上所載之當
    事人，即委任人為財團法人基教神召會福音傳播協會法定代
    理人張文萱、受任人為朱子芬律師，均非本件兩造當事人，
    自難認該委任書所載之法律關係與本件兩造有關，又該委任
    書所表彰者係其上所載委任人、受任人雙方是否存有本院80
    年度訴字第1680號損害賠償事件委任訴訟代理權及特別代理
    權之委任法律關係，原告既非系爭委任書所載之當事人，該
    委任書之真偽自與原告無涉，原告亦未因之存有何法律關係
    不明確之情形，是原告提起本件訴訟並無確認利益存在，其
    訴訟顯欠缺權利保護要件，依其所訴主張之事實，在法律上
    顯無理由，依上開規定，自得不經言詞辯論，逕以判決駁回
    之。
四、依民事訴訟法第249條第2項、第78條，判決如主文。
中    華    民    國    97    年    7    月     7     日
                  民事第一庭    法  官  卓進仕
以上正本係照原本作成。
如對本判決上訴，須於判決送達後20日內向本院提出上訴狀（須
附繕本）。
中    華    民    國    97    年    7    月     7     日
                                書記官  賴榮順


司法院資訊處製作；財團法人民間司法改革基金會備份。
